臺灣宜蘭地方法院民事裁定　　　　　　　96年度小上字第10號
上　訴　人　乙○○
被上訴人　　華南商業銀行股份有限公司
法定代理人　甲○○
上列當事人間給付簽帳卡消費款事件，上訴人對於民國96年8月2
3日本院羅東簡易庭96年度羅小字第285號第一審判決提起上訴，
本院裁定如下：
    主      文
上訴駁回。
第二審訴訟費用新臺幣壹仟伍佰元由上訴人負擔。
    理      由
一、按對於小額程序之第一審裁判之上訴，非以其違背法令為理
    由，不得為之。民事訴訟法第436條之24第2項定有明文。而
    依民事訴訟法第436條之32第2項準用同法第468條、第469條
    第1款至第5款之規定，判決不適用法規或適用不當者，為違
    背法令，或判決有同法第469 條第1款至第5款所列情形之一
    者，為當然違背法令。又同法第436 條之25亦規定小額程序
    之上訴狀內應記載上訴理由，表明下列2 款事項：即（一）
    原判決所違背之法令及其具體內容；（二）依訴訟資料可認
    為原判決有違背法令之具體事實。即上訴人於上訴狀或理由
    書內應有具體之指摘，並揭示該法規之條項或其內容。若係
    成文法以外之法則，應揭示該法則之旨趣。倘為司法院解釋
    、或本院之判例，則應揭示該判解之字號或其內容。如以準
    用民事訴訟法第469 條所列第1款至第5款為理由時，其上訴
    狀或理由書，應揭示合於該條款之事實。上訴狀或理由書中
    ，上訴人如未依此項方法表明者，即難認為已對第一審判決
    之違背法令有具體之指摘，其上訴自難認為合法。
二、本件上訴人以：「上訴人已10餘年無工作收入，原告（即被
    上訴人）未善盡審核上訴人財力證明、償債能力之義務，只
    求提高發行信用卡市場佔有率，竟然濫發信用卡予上訴人，
    造成上訴人無力償還後果，原告應負擔完全責任。且上訴人
    於5、6年前因精神異常，經蘇澳榮民醫院診察診斷為燥鬱症
    ，主治醫師表示，密集過度消費購物之行為，正是燥鬱症具
    體發病症狀。上訴人罹病以來，生活幸靠二姐接濟而賴以為
    生，不僅上訴人本人持有身心障礙手冊，上訴人之配偶亦持
    有身心障礙手冊，一對兒女分別就讀國小一、三年級，一家
    四口為政府冊列低收入戶，生活完全依賴政府救濟補助。敬
    請法院體諒恤貧苦，廢棄原裁定（應為原判決之誤）」為由
    ，而提起本件上訴。經查，上訴人前揭主張，均未據其於原
    審中提出，核其性質，乃欲於上訴程序中另行提出新的攻擊
    防禦方法，然其對於原判決，並未於上訴理由中具體指出有
    何違背法規之條項、內容，或成文法以外之法則之旨趣，亦
    未指出依訴訟資料有何判決違背法令之具體事實，則揆諸首
    開說明，難謂已合法表明上訴理由。況「當事人於第二審程
    序不得提出新攻擊或防禦方法。但因原法院違背法令致未能
    提出者，不在此限。」民事訴訟法第436條之28 亦定有明文
    。是本件上訴人非以違背法令為由提起上訴，即難謂合法，
    而應予裁定駁回。
四、依民事訴訟法第436條之32第2項、第444條第1項、第95條、
    第78條，裁定如主文。
中　　華　　民　　國　　96　　年　　10　　月　　31　　日
                  臺灣宜蘭地方法院民事庭
                      審判長法官  楊麗秋
                      法      官  張軒豪
                      法      官  林翠華
正本與原本無異。
本裁定不抗告。
中　　華　　民　　國　　96　　年　　11　　月　　1 　　日
                      書  記  官　陳旺誠
